【裁判字號】    90,易,203
【裁判日期】    900627
【裁判案由】    竊盜
【裁判全文】
台灣基隆地方法院刑事判決                            九十年度易字第二三號
    公  訴  人  台灣基隆地方法院檢察署檢察官
    被      告  丁○○
右列被告因竊盜案件，經檢察官提起公訴（九十年度偵緝字第五十二號），本院判決
如左：
    主      文
丁○○無罪。
    理      由
一、公訴意旨略以：被告丁○○意圖為自己不法之所有，於民國八十九年七月二十三
    日晚間十二時許，在台北縣瑞芳鎮瑞濱里朝聖宮前，以其鑰匙一支，竊取乙○○○所有之ＧＱＴ─五０五號機車；得手後，供己騎用。八十九年七月二十五日下
    午三時四十分許，當其騎乘該車搭乘不知情之陳慧如，行經台北縣瑞芳鎮連福新
    城四十號前時，為警查獲因認被告涉有刑法第三百二十條第一項之竊盜罪嫌云云
    。
二、公訴人認為被告涉有前述犯行，係以前述事實業據被害人乙○○○指述歷歷，並
    有鑰匙一支扣案及贓物領據一紙在卷可稽；被告於警訊時辯稱其向「阿怪」者借
    用該車，於偵查中改稱其向「朱永發」借車而牽錯車，惟均無法提出其人之資料
    以供查證，自非可採云云，而為其論據。
三、訊據被告堅決否認其有竊盜之犯行，辯稱：當晚，其和甲○○、林正隆、曾祥國
    、丙○○即車主乙○○○之子，在朝聖宮附近曾祥國之住處喝酒；其要回家，向
    甲○○借車後，甲○○交付鑰匙一支及行車執照，由其到樓下牽車離去，其並不
    知牽錯車子等語。
四、按犯罪事實應依證據認定之，無證據不得推定其犯罪事實，刑事訴訟法第一百五
    十四條定有明文。次按被告之自白不得作為有罪判決之唯一證據；仍應調查其他
    必要之證據，以察其是否與事實相符，刑事訴訟法第一百五十六條第二項亦規定
    甚詳。申言之，被告之自白縱使具有任意性，苟無補強證據，亦無從擔保自白之
    真實性，以是之故，立法推定其證據證明力不足，必待第二證據即補強證據出現
    ，始得察其自白是否與事實相符。被告以外之人所為之供述證據，無論出於共犯
    、同案被告、被害人、告訴人或證人，其證據價值更為薄弱，縱使證人有具結偽
    證之處罰，亦無從擔保其證言之真實性，如係此等之人所為單一之指述，當然推
    定其證據證明力不足，無需探究其指述之真實性如何。此所以有數量法則（數量
    規則）之產生。蓋數量法則乃證據容許性規則之一，而補強法則乃數量法則之一
    。除前述被告之自白必須補強證據加以補強外，主要待證事實需有證人（廣義證
    人包括共犯、同案被告、被害人、告訴人等）二人以上，亦即單一證人之證言，
    仍須依其他第二證據加以補強（見陳樸生著刑事證據法第七章第三節第五三四頁
    ）。進而言之，自白係被告之認罪行為，其證據證明力最強，立法猶規定不得作
    為有罪判決之唯一證據；則舉重以明輕，被告以外之人之指述或證述，尤亦不得
    作為有罪判決之唯一證據。何況，告訴人或被害人與被告之利益相反，其指述係
    以使被告受刑事追訴為其主要目的；因此，縱其指述並非單一，仍不得僅以其指
    述而為有罪判決之唯一證據。再者，在證據法則上，即證據資料尚有對被告有利
    之存疑時，如無法依客觀方法排除此項合理之可疑時，依「罪疑利益歸被告原則
    」，不得以此項證據資料作為有罪判決之依據。再者，認定被告有罪之事實應憑
    證據；如未能發現相當之證據，或證據不足以證明，自不能以推測或擬制之方法
    ，以為裁判之基礎；且認定事實所憑之證據，其為訴訟上之證明，須達於通常一
    般人均不致有所懷疑，而得確信其為事實之程度者，始得據為有罪之認定；倘其
    證明尚未達到此一程度，而有合理之懷疑存在時，尚難為有罪之認定基礎；苟積
    極證據不足為不利於被告事實之認定時，即應為有利於被告之認定，更不必有何
    有利之證據（最高法院三十年上字第八一六號、四十年台上八六號、七十六年台
    上字第四九八六號判決參照）。徵諸被告既無自證己罪之義務，更無自證無罪之
    義務，此乃當然之法理。
五、經查：證人甲○○確有將機車借與被告，由於其車停放在對面，被告騎錯在樓下
    丙○○之機車；翌日，被告發現行車執照號碼和機車不同，來電詢問時，其才請
    被告趕快騎回去；二、三天後，其有碰到丙○○，丙○○表示有去警察局表示此
    案是出於誤會等情，業據證人甲○○證明屬實，核與在場證人林正隆所述情節相
    符（九十年五月七日、六月十一日審判筆錄），可見被告辯稱其係借車後牽錯機
    車，信而有徵，並非臨訟編造可比。準此，被告不具不法所有之意圖，亦無竊盜
    之故意甚明。雖被告於警訊時僅知借車者之綽號為「阿怪」，偵查中亦錯唸其名
    為「朱永發」，至審判中始稱其名為甲○○，然此係被告因記憶模糊而查證之必
    然過程，不足據為不利被告事實認定之基礎。再者，證人甲○○對於發現牽錯車
    之時間，與被告所述者稍有不同，惟此係時間久遠而致記憶部分模糊之必然現象
    ，其證言既大致符合被告所述內容，依罪疑利益歸被告原則，即應為有利於被告
    事實之認定，不得僅以其細節之瑕疵，而否認其證言之可信度。申言之，被告所
    辯內容，極有可能為真；就客觀而言，即為有利被告之合理可疑存在，在無客觀
    方法以排除此項合理可疑時，依罪疑利益歸被告原則，應為有利於被告事實之認
    定，無從推定其有竊盜之犯行。此外，復查無其他積極證據足以證明被告有竊盜
    之犯行，揆諸前述規定，不能證明被告犯罪，自應為其無罪之諭知。
六、據上論斷，應依刑事訴訟法第三百零一條第一項而判決如主文。
本案經檢察官周慶華到庭執行職務。
中      華      民      國    九十      年      六      月    二十七    日
                                    台灣基隆地方法院刑事庭
                                        法  官  陳  志  祥
右正本證明與原本無異。
如不服本判決，應於收受送達後十日內，向本院提出上訴狀，敘述上訴之理由，上訴
於台灣高等法院，並應按他造當事人之人數附具繕本。
中      華      民      國    九十      年      六      月    二十九    日
                                        書記官  陸  清  敏


司法院資訊處製作；財團法人民間司法改革基金會備份。
